【裁判字號】    96,婚,427
【裁判日期】    970107
【裁判案由】    履行同居
【裁判全文】
臺灣桃園地方法院民事判決               96年度婚字第427號
原      告  乙○○
被      告  甲○○
上列當事人間請求履行同居事件，本院於民國96年12月24日言詞
辯論終結，判決如下：
    主      文
被告應與原告同居。
訴訟費用由被告負擔。
    事  實  及  理  由
甲、原告起訴主張，兩造於民國92年9 月29日結婚，婚姻關係現
    仍存續中，被告於95年2 月間即離家出走未與原告同居，迄
    今已1 年多。且被告離家期間，手機費用及健保費用都是原
    告幫忙繳納，被告甚至經常叫不明男子打電話給原告，說要
    處理，令原告不敢再接不明之電話。被告既然拒絕與原告履
    行同居義務，原告自得起訴請求之等語。並為訴之聲明：被
    告應與原告同居。
乙、被告則以：被告之前有與原告同居，然因家庭條件不好，為
    了生活，雙方必須外出工作，且被告因外出工作，故沒有時
    間回家，後來被告返回大陸收到起訴狀後去找原告，但原告
    把被告趕出門，還說其已與女朋友同居。被告若有不履行同
    居義務，為何數年來原告為何不提出離婚之訴，反而乘被告
    回大陸期間而提出本件離婚之訴？且雙方亦無任何衝突，被
    告一回大陸原告就把行動電話號碼更換，致被告回臺聯絡不
    到原告。另被告沒有失蹤1 年多，於95年12月間還有與原告
    聯絡等語，資為抗辯。並為答辯聲明：駁回原告之訴。
丙、得心證之理由：
一、按夫妻之一方為臺灣地區人民，一方為大陸地區人民者，其
    結婚或離婚之效力，依臺灣地區之法律，臺灣地區與大陸地
    區人民關係條例第53條定有明文。本件被告為大陸地區人民
    ，有戶籍謄本1 紙、大陸地區人民在臺灣地區居留或定居申
    請書影本1 紙附卷可稽（見本院卷第6 頁、第20頁），原告
    則為我國人民。則本件原告依結婚之效力，請求其履行同居
    ，依上開規定，自應依臺灣地區之法律，此先敘明。
二、原告所主張兩造於92年9 月29日結婚，婚姻關係現仍存續中
    之事實，有戶籍謄本1 紙附卷可稽（見本院卷第6 頁），堪
    信為真實。
三、原告進而主張被告於95年2 月間即離家未與原告同居之事實
    ，雖為被告所不否認，惟以前揭原告拒絕與其同居之情詞置
    辯。經查，被告於96年2 月14日出境臺灣後，雖有再入境，
    惟並未與原告同居一處乙節，除有內政部入出國及移民署96
    年6 月6 日移署出停堯字第09610689320 號函暨旅客入出境
    紀錄表（見本院卷第16頁至25頁）在卷可按外；並經本院囑
    請桃園縣警察局平鎮分局查訪，其結果略以：被告未居住在
    原告住所，去向不明等語，有桃園縣政府警察局平鎮分局平
    警分外字第0966016885號函附查訪紀錄表（見本院卷第14頁
    至15頁）在卷可考，足以認定無誤。而被告雖辯稱有去找過
    原告乙次，此雖為原告所不爭執，惟原告主張被告僅談話3
    分鐘後即離去等語。按夫妻所負同居義務，乃指永久同居而
    言，要非偶爾1 、2 日或10數日住居於共同住所，即屬已盡
    同居義務（最高法院49年台上字第990 號判例意旨參照）。
    本件被告於96年2 月14日後即未與原告同居，嗣雖曾於原告
    提起本件訴訟後尋找過原告1 次，然此究與夫妻間應永久共
    同生活之程度相去太遠，不能認為被告已盡其同居義務。至
    被告雖另辯稱係原告趕其出門，且原告已另有女友等語，然
    已為原告所否認，且被告亦未能舉出任何證據以資證明其此
    部分所辯者為真實，自難採信。又被告自承因須外出工作之
    故，始未能與原告同居等語，然查，被告因工作之故須離家
    他住乙節即使屬實，其前提亦須在夫妻共同為家庭經濟生活
    奮鬥，且經雙方溝通後均同意，又有分擔家庭生活費用之須
    為必要；否則若夫妻得各自工作，相隔兩地，復無建立家庭
    經濟基礎之共同目標與支出，亦即其等各自所得各自管理，
    則此婚姻與一般陌生人之關係又有何異？是本件被告既未能
    提出其工作之目的在建立兩造家庭之經濟基礎及兩造有何支
    出分擔、共財共享之情事，即遽以工作為分居之理由，自難
    認為可採。
四、按夫妻互負同居之義務。但有不能同居之正當理由者，不在
    此限，民法第1001條定有明文。本件兩造為夫妻，被告則未
    與原告履行同居義務，又未能證明其拒絕履行同居，有何正
    當理由存在，既經認定如前，則依上揭法律規定，原告請求
    被告應與其同居，於法洵屬有據。
五、從而，原告依民法第1001條之規定，請求被告應與其同居，
    為有理由，應予准許。
六、本件事證已臻明確，兩造其餘攻擊防禦方法及舉證，核於判
    決之基礎及結果均無影響，無庸一一論列，附此敘明。
據上論結，本件原告之訴為有理由，依民事訴訟法第78條，判
決如主文。
中    華    民    國    97    年    1     月    7     日
                        家事法庭法  官  張震武
上列正本證明與原本無異。
如對本判決不服，須於判決送達後20日內向本院提出上訴狀（應
按對造人數提出繕本並繳納第2 審裁判費），上訴於臺灣高等法
院。
中    華    民    國    97    年    1     月    7     日
                                書記官  張淑芬


司法院資訊處製作；財團法人民間司法改革基金會備份。
